【裁判字號】    98,交易,643
【裁判日期】    981225
【裁判案由】    過失傷害
【裁判全文】
臺灣臺北地方法院刑事判決             98年度交易字第643號
公  訴  人  臺灣臺北地方法院檢察署檢察官
被      告  乙○○
輔  佐  人
即被告之母  丙○○
上列被告因過失傷害案件，經檢察官提起公訴（九十八年度偵字
第二一七八三號），本院判決如下：
    主  文
乙○○因過失傷害人，處拘役伍拾日，如易科罰金，以新臺幣壹
仟元折算壹日。
    事  實
一、乙○○（起訴書誤載為黃寶惠）因患有癲癇疾病，經鑑定為
    輕度殘障，致其原領有之普通重型機器腳踏車（即重型機車
    ）駕駛執照於民國九十三年十月八日遭臺北市監理處逕行公
    告註銷，其因而不得駕車，竟仍於九十八年二月二十三日下
    午，騎乘車號ＢＥＦ—四五三號重型機車，沿臺北市信義區
    市○○道由西往東方向行駛，於同日下午二時三十分許，通
    過市○○道○段與光復南路之交岔路口、繼續直行市○○道
    ○段時，本應注意依該路段速限標誌之規定，行車速度不得
    超過四十公里，並應注意車前狀況，隨時採取必要之安全措
    施，而依當時為日間有自然光線之陰天、柏油路面乾燥無缺
    陷、亦無障礙物、視距良好等情形，並無不能注意之情事，
    竟疏未注意及此，猶貿然以時速五十至六十公里之速度直行
    ，因閃煞不及，其左前車身撞及行駛在前之甲○○所騎乘之
    車號ＤＵＵ—五五五號重型機車之右後車尾，致甲○○人車
    倒地，因而受有前額挫裂傷、右肘右腕右手兩膝挫擦傷等傷
    害。嗣經路人報警，雖未報明肇事者姓名，惟警員前往甲○
    ○就醫之醫院處理時，乙○○在場並承認為肇事者而自首。
二、案經臺北市政府警察局信義分局報請臺灣臺北地方法院檢察
    署檢察官偵查起訴。
    理  由
一、前揭事實，業據被告乙○○於本院審理時坦承不諱，並經告
    訴人甲○○於偵查中指證明確，且有道路交通事故現場圖、
    調查報告表、談話紀錄表、補充資料表、現場照片、臺北市
    政府警察局交通大隊道路交通事故初步分析研判表及國軍松
    山總醫院附設民眾診療服務處診斷證明書等件附卷可稽。
二、按行車速度，依速限標誌或標線之規定，無速限標誌或標線
    者，行車時速不得超過五十公里；而汽車行駛時，駕駛人應
    注意車前狀況，並隨時採取必要之安全措施，道路交通安全
    規則第九十三條第一項第一款前段、第九十四條第三項分別
    定有明文；所謂汽車，依同規則第二條第一項第一款規定，
    指在道路上不依軌道或電力架線而以原動機行駛之車輛（包
    括機器腳踏車）。被告騎乘機車自應注意上開規定，且事發
    地點係臺北市信義區市○○道○段，當時為日間有自然光線
    之陰天，道路狀況為柏油路面乾燥無缺陷，亦無障礙物，視
    距良好等情形以觀，並無任何足令其不能注意之情事，竟疏
    未依該路段之速限標誌（四十公里）、亦未注意車前狀況而
    貿然行駛，致撞及告訴人，則結果之發生，顯係被告可得避
    免或防止，其就本件交通事故之發生自有過失甚明。而其上
    開過失行為致生告訴人傷害之結果，被告之過失行為與告訴
    人之傷害間，自有相當因果關係。綜上所述，本件事證明確
    ，被告犯行洵堪認定，應予依法論科。
三、核被告所為，係犯刑法第二百八十四條第一項前段之過失傷
    害罪。其原雖領有普通重型機器腳踏車駕駛執照，然嗣因患
    癲癇疾病，經鑑定為輕度殘障，致其駕駛執照於九十三年十
    月八日遭臺北市監理處逕行公告註銷，此有中華民國身心障
    礙手冊及公路監理電子閘門證號查詢機車駕駛人資料在卷可
    證，是被告駕駛執照既遭註銷，自屬無駕駛執照，竟仍駕車
    因而致人受傷，依法應負刑事責任，爰依道路交通管理處罰
    條例第八十六條第一項規定，加重其刑至二分之一。又其肇
    事後經路人報警，雖未報明肇事者姓名，然警員前往醫院處
    理時，被告在場並承認為肇事者，此有卷附臺北市○○○○
    ○道路交通事故肇事人自首情形紀錄表足憑，係對於未發覺
    之犯罪，表示願接受裁判之意，依刑法第六十二條前段自首
    之規定，減輕其刑，並先加後減之。爰審酌被告因病致駕駛
    執照遭註銷，本不得駕車，猶任意騎乘重型機車，因一時圖
    快，貿然超速行駛，復未注意車前狀況，終致肇事，危害告
    訴人之身體，其過失程度固屬非輕，然其並無前科，素行良
    好，犯後雖未與告訴人達成民事上和解並賠償損害，惟已坦
    承過失並認罪等一切情狀，量處如主文所示之刑，並諭知易
    科罰金之折算標準。
據上論斷，應依刑事訴訟法第二百九十九條第一項前段，道路交
通管理處罰條例第八十六條第一項，刑法第二百八十四條第一項
前段、第六十二條前段、第四十一條第一項前段，刑法施行法第
一條之一第一項、第二項前段，判決如主文。
本案經檢察官林勤綱到庭執行職務
中    華    民    國    98    年    12    月    25    日
                  刑事第八庭法  官  陳芃宇
以上正本證明與原本無異。
如不服本判決應於收受送達後10日內向本院提出上訴書狀，並應
敘述具體理由；其未敘述上訴理由者，應於上訴期間屆滿後20日
內向本院補提理由書（均須按他造當事人之人數附繕本）「切勿
逕送上級法院」。告訴人或被害人如對於本判決不服者，應具備
理由請求檢察官上訴，其上訴期間之計算係以檢察官收受判決正
本之日期為準。
                            書記官  徐鶯尹
中    華    民    國    98    年    12    月    25    日
附錄本案論罪科刑法條全文：
中華民國刑法第284條
因過失傷害人者，處6月以下有期徒刑、拘役或5百元以下罰金，
致重傷者，處1年以下有期徒刑、拘役或5百元以下罰金。
從事業務之人，因業務上之過失傷害人者，處1年以下有期徒刑
、拘役或1千元以下罰金，致重傷者，處3年以下有期徒刑、拘役
或2千元以下罰金。

司法院資訊處製作；財團法人民間司法改革基金會備份。
